【裁判字號】    92,上易,951
【裁判日期】    921230
【裁判案由】    背信等
【裁判全文】
臺灣高等法院臺南分院刑事判決            九十二年度上易字第九五一號      Ｇ
      上  訴  人  臺灣臺南地方法院檢察署檢察官
      被      告  乙  ○  ○
      選任辯護人  翁  瑞  昌  律師
      被      告  甲  ○  ○
右上訴人因被告等背信等案件，不服臺灣臺南地方法院九十二年度易字第八三０號中
華民國九十二年八月二十八日第一審判決（起訴案號：臺灣臺南地方法院檢察署九十
一年度偵字第一０一０八號、九十二年度偵字第一０一七號），提起上訴，本院判決
如左：
      主      文
原判決撤銷。
乙○○共同意圖為自己不法之所有，以詐術使人將本人之物交付，處有期徒刑捌月，
緩刑參年。
甲○○共同意圖為第三人不法之所有，以詐術使人將本人之物交付，免刑。
      事      實
一、乙○○自民國（下同）八十八年間起至九十一年三月二十五日止，擔任臺南市汽
    車駕駛員職業工會（以下簡稱汽駕工會）之福利委員會主任委員，該福利委員會
    於九十年五月十五日召開第二十屆第二次會議，於會中決議購買休閒折疊椅七千
    五百張分送每位會員，並決議授權乙○○負責採購。惟乙○○竟與從事出售休閒
    椅之承都行負責人甲○○，共同基於意圖為乙○○不法所有之犯意聯絡，二人約
    定由甲○○以每張休閒折疊椅新台幣（下同）一百七十元之對價，出售予汽駕工
    會，並僅交付五千五百張，惟開具每張休閒折疊椅二百十元，並出售七千五百張
    ，總價一百五十七萬五千元之收據予乙○○，供其向汽駕工會報價。甲○○並於
    九十年六月二十九日載運五千五百張休閒折疊椅至位於臺南市○○○街五十三號
    之汽駕工會會址，並由乙○○負責點收，乙○○明知甲○○僅交付五千五百張休
    閒折疊椅且每張出售價格一百七十元，竟簽發業已收受七千五百張休閒折疊椅之
    收據一張予甲○○，並向工會秘書吳佩于佯稱業已點收七千五百張，且每張價格
    二百十元，另請吳佩于依約給付一百五十七萬五千元之貨款予甲○○。致使吳佩
    于陷於錯誤，誤以為甲○○業已依約交付休閒折疊椅，且每張休閒折疊椅價格為
    二百十元，遂於同年七月初某日，於甲○○持收據至汽駕工會向其請款時，交付
    面額一百五十七萬五千元之支票一紙予甲○○。甲○○提示支票兌現後，遂將多
    得之六十四萬元款項交予乙○○。乙○○為免事後為理事發現追究責任，乃將所
    詐得款項中，提撥十五萬六千元，分別以出國旅遊補助為名，贈予不知情之汽駕
    工會十二名理事每人一萬三千元。嗣於九十年十二月間，經汽駕工會理事王明火
    發現甲○○交付之休閒折疊椅顯有短缺，遂向乙○○詢問，乙○○見事跡敗露，
    始商請甲○○再行補送四百四十一張花色不同之休閒折疊椅至汽駕工會。
二、案經台南市警察局移送及臺灣台南地方法院檢察署檢察官偵查起訴。
      理      由
一、右揭事實，業據被告乙○○、甲○○於原審偵審及本院審理時均供承不諱，核與
    證人王明火、吳佩于及汽駕工會理事蔡義雄、李文峰、謝忠杰、王榮珍、許敦仁
    、嚴登全、林瑞銀、林昱騰、葉朝輝、林映男等人於偵查中所證相符，並有估價
    單影本三張、統一發票收據一張、電話錄音譯文一份、郵局存證信函一份附卷可
    稽（見偵字第一０一七號卷第二十二至二十六頁、第六十二至六十五頁；偵字第
    一０一０八號卷第二十八至三十頁、第三十二頁），是則，被告乙○○、甲○○
    二人於本院審理時之自白與事實相符，應堪採信。故被告乙○○、甲○○之事證
    明確，犯行堪以認定。
二、核被告乙○○、甲○○所為，各係犯刑法第三百三十九條第一項之詐欺取財罪。
    被告乙○○、甲○○二人間，有犯意聯絡及行為分擔，均為共同正犯。
三、公訴意旨另以：被告乙○○經汽駕工會授權處理購買折疊休閒椅作為汽駕工會會
    員福利品，然竟與甲○○共同基於犯意聯絡，明知每張折疊休閒椅售價僅一百七
    十元，竟浮報為二百十元，因認被告乙○○、甲○○就此部分，另涉有刑法第三
    百四十二條第一項之背信罪嫌等語。惟按刑法上之背信罪，乃一般之違背任務犯
    罪，必不成立詐欺、侵占、竊盜等特別犯罪，始有該背信罪之適用，是以同法第
    三百三十九條之詐欺罪範圍，應包括特殊之背信行為，易言之，為他人處理事務
    ，意圖為自己或第三人不法之所有，施用詐術，使他人交付財物者，應成立詐欺
    罪，而不能論以背信罪，最高法院六十三年台上字第二九二號判例意旨、八十四
    年度台上字第四二八六號、八十七年度台非字第四○七號判決意旨可資參照。從
    而，被告乙○○雖係受汽駕工會委任之人，然其與甲○○二人以浮報折疊休閒椅
    價格之方式詐騙汽駕工會部分犯行，應屬其詐欺手段之部分行為，當無另論背信
    罪之餘地。是公訴意旨認被告乙○○、甲○○除犯前述詐欺取財罪外，另涉背信
    罪嫌，並認被告乙○○、甲○○二人所犯詐欺取財及背信二罪間，係犯意各別，
    行為互異，應予分論併罰等語，容有未洽。自應就公訴意旨所指被告乙○○、甲
    ○○二人背信罪嫌部分不另為無罪之諭知，附此敘明。
四、原審認被告乙○○、甲○○二人之罪證明確，因予論罪科刑，固非無見。惟原判
    決既認定「被告乙○○與甲○○二人以浮報折疊休閒椅價格之方式詐騙汽駕工會
    部分犯行，應屬其詐欺手段之部分行為，當無另論背信罪之餘地」，因此，就此
    一罪之關係，即不可再就背信部分為無罪之諭知，詎原判決主文及理由卻就背信
    部分為無罪之諭知，似有不當。檢察官上訴意旨執此指摘原判決有不當之處，為
    有理由，及原判決有上述可議之處，自應由本院將原判決撤銷改判。另被告甲○
    ○於偵查中經檢察官事先同意後，就本案如何與共同被告乙○○協商、實際交付
    折疊休閒椅數量、交付詐領款項之過程、數額等與案情有重要關係之待證事項及
    共同被告乙○○之犯罪事證等情陳述甚明，有偵字第一０一０八號偵查卷第五十
    八頁背面至第五十九頁在卷可稽，又檢察官並據此追訴共同被告乙○○等情，亦
    經公訴意旨敘明在案，本院審酌被告甲○○於偵查中供述對全案案情釐清、共犯
    乙○○追訴之影響，公訴意旨請求免除被告甲○○刑責等情狀，爰依證人保護法
    第十四條第一項之規定予以免刑，以勵自新。爰審酌被告乙○○之犯罪動機、手
    段、所得、犯罪後於本院審理時已供承犯行之態度等一切情狀，仍量處如主文第
    二項所示之刑。又查被告乙○○前未曾受有期徒刑以上刑之宣告，有卷附臺灣高
    等法院被告全國前案紀錄表一紙在卷可憑。犯後坦承所犯，並已歸還所詐得款項
    予汽駕工會，有支票二紙在卷足稽（見偵字第一０一七號卷第六十六頁），另汽
    駕工會理事長蔡義雄於原審審理時，亦當庭表示不欲再行追究被告乙○○責任等
    語，（見原審卷第二十九頁），認被告乙○○非無悔意，經此起訴審判，當知警
    惕，信無再犯之虞，是所宣告之刑以暫不執行為適當，並諭知緩刑三年，以啟自
    新。
據上論斷，應依刑事訴訟法第三百六十九條第一項前段、第三百六十四條、第二百九
第二百九十九條第一項前段，證人保護法第十四條第一項、刑法第二十八條、三百三
十九條第一項、第七十四條第一款，罰金罰鍰提高標準條例第一條前段，判決如主文
。
本案經檢察官邱克斌到庭執行職務。
中    華    民    國  九十二      年    十二      月      三十      日
                                  臺灣高等法院臺南分院刑事第四庭
                                      審判長法官  王    浦    傑
                                            法官  黃    三    哲
                                            法官  陳    珍    如
右正本證明與原本無異。
不得上訴。
                                      法院書記官  蔡    振    豐
中    華    民    國      九十三      年      一      月      二        日
附錄法條：
刑法第三百三十九條：
意圖為自己或第三人不法之所有，以詐術使人將本人或第三人之物交付者，處五年以
下有期徒刑、拘役或科或併科一千元以下罰金。
以前項方法得財產上不法之利益或使第三人得之者，亦同。
前二項之未遂犯罰之。


司法院資訊處製作；財團法人民間司法改革基金會備份。
